【裁判字號】    98,上易,1704
【裁判日期】    980907
【裁判案由】    侵占等
【裁判全文】
臺灣高等法院刑事判決                98年度上易字第1704號
上  訴  人
即  自訴人  羅莎食品股份有限公司
                    通訊處：臺.
代  表  人  乙○○
代  理  人  徐嘉男  律師
被      告  丙○○
            甲○○
                    心1609.
                    座2樓
                    香港
上列上訴人因自訴被告等侵占等案件，不服臺灣士林地方法院九
十七年度自字第二二號，中華民國九十八年四月三十日第一審判
決，提起上訴，本院判決如下：
    主  文
原判決撤銷，發回臺灣士林地方法院。
    理  由
一、自訴意旨略以：（一）自訴人羅莎食品股份有限公司（下稱
    羅莎公司）於民國九十一年七月九日前在香港登記註冊「道
    地綠茶」、「道地ＴＡＯ─ＴＩ）、「羅莎」等商標，分別
    使用於第三０類及第三二類飲料商品，詎被告丙○○擔任羅
    莎公司實際負責人之期間及自九十一年八月起亦是道地國際
    股份有限公司（下稱道地公司）之實際負責人，其竟於九十
    二年三月二十二日未經羅莎公司股東會及董事會之同意擅自
    將上開商標權移轉給其自己經營的道地公司，再於九十五年
    四月二十六日將前揭商標權移轉給香港匯泉國際企業有限公
    司（下稱香港匯泉公司），將所售商標權之價金侵占入己。
    （二）因香港匯泉公司原為羅莎公司在香港之代理商，該公
    司負責人即被告甲○○明知該商標權歸屬於羅莎公司，且在
    香港智識權署有登記註冊，並明知該商標權刻於法院審理中
    ，竟與被告丙○○相互勾結受讓羅莎公司前揭知名商標，二
    者有犯意聯絡及行為分擔而為共同正犯。（三）被告丙○○
    為道地公司利益損害羅莎公司利益，未經股東會及董事會決
    議，擅將上開商標專用權於九十一年十月一日虛偽以顯不相
    當價格移轉予道地公司，再於九十五年四月二十六日移轉予
    香港匯泉公司，足以生損害於羅莎公司之財產及利益移轉，
    故核被告丙○○與被告甲○○所為，共同涉犯刑法第三百四
    十二條之背信及第三百三十六條第二項之業務侵占罪嫌，爰
    依法提起自訴等語。
二、原審以：（一）按自訴之提起，應委任律師行之，自訴人未
    委任代理人者，法院應定期間以裁定命其委任代理人，逾期
    仍不委任者，應諭知不受理之判決，刑事訴訟法第三百十九
    條第二項、第三百二十九條第二項定有明定。又不受理之判
    決，得不經言詞辯論為之，刑事訴訟法第三百四十三條、第
    三百零七條亦有明文規定。（二）本件自訴人羅莎公司於九
    十七年九月十六日以被告丙○○、甲○○均涉犯背信罪及業
    務侵占罪提起自訴，並出具刑事委任狀委任金學坪律師為本
    件自訴代理人，因自訴代理人於原院準備中陳明自訴人代表
    人鄭新豊係當時法院裁定選定之自訴人臨時管理人，而經原
    審於九十八年三月二十三日裁定自訴人應於裁定送達後五日
    內提出自訴人代表人鄭新豊具有合法代表權之證明文件，嗣
    由自訴代理人具狀提出臺灣板橋地方法院於九十七年二月二
    十九日所為之九十七年度法字第五號民事裁定以資證明，惟
    經原審依職權向臺灣板橋地方法院查詢結果，該民事裁定業
    經該院合議庭於九十七年十二月二十六日以九十七年度抗字
    第一二二號民事裁定，廢棄原裁定，選任乙○○會計師為自
    訴人羅莎公司之臨時管理人，有臺灣板橋地方法院九十七年
    度抗字第一二二號民事裁定一份在卷可考。足認原自訴人代
    表人鄭新豊現無再代表自訴人行使訴訟上之權利，則其前代
    表自訴人委任金學坪律師為本件自訴代理人之效力應已終止
    ，而應由現經法院選定之自訴人臨時管理人即代表人乙○○
    代表自訴人再行依前揭刑事訴訟法之規定委任律師為代理人
    以進行本件自訴之訴訟程式，經原審於九十八年四月三日以
    裁定命自訴人應於收受裁定送達後七日內補正委任自訴代理
    人，該裁定業已於九十八年四月二十日送達自訴人代表人，
    因未獲會晤本人，已將文書交與有辨別事理能力之受僱人，
    有本院送達證書一紙在卷可稽，則自訴人代表人至遲應於九
    十八年四月二十七日以前再行委任律師為代理人，然自訴人
    代表人至今逾期並未再行委任律師提出委任書狀到院，而此
    亦可認自訴人代表人應無再行委任原自訴代理人繼續進行本
    件自訴訴訟程式之意，從而，自訴人所提出之本件自訴已有
    違前揭法律規定，乃不經言詞辯論，逕為不受理判決之諭知
    。
三、經查：
（一）本件自訴人羅莎公司原由臺灣板橋地方法院於九十七年二
      月二十九日以九十七年度法字第五號民事裁定選任鄭新豊
      為自訴人羅莎公司之臨時管理人，其後因自訴人羅莎公司
      之股東及債權人以原裁定致其權利受有侵害而提起抗告，
      臺灣板橋地方法院合議庭乃於九十七年十二月二十六日以
      九十七年度抗字第一二二號民事裁定，廢棄原裁定，改選
      任乙○○會計師為自訴人羅莎公司之臨時管理人等事實，
      有上開臺灣板橋地方法院九十七年度法字第五號民事裁定
      及九十七年度抗字第一二二號民事裁定、原審九十八年四
      月一日公務電話紀錄各一份在卷可考，足證應由現經法院
      選定之自訴人臨時管理人即代表人乙○○會計師代表自訴
      人再行依前揭刑事訴訟法之規定委任律師為代理人以進行
      本件自訴之訴訟程式乙節甚為明確。
（二）按刑事文書之送達，除刑事訴訟法第一編第六章有特別規
      定外，準用民事訴訟法之規定。而依民事訴訟法第一百三
      十六條第一項規定，送達應向受送達人之住居所、事務所
      或營業所行之。次按臨時管理人經法院依法選任後，即取
      代公司董事長及董事會之職權，為公司之代表人，此時法
      院文書之送達自應向臨時管理人為之，且臨時管理人選任
      後，法院應囑託主管機關為之登記，公司法第二百零八條
      之一第二項復定有明文。查羅莎公司自九十三年二月十八
      日起即將其公司設址由「臺北縣樹林市○○街○段四十二
      號」變更至「臺北縣三重市○○路○段一九二之二號八樓
      」，又臺灣板橋地方法院選任公益立場之乙○○會計師為
      自訴人羅莎公司臨時管理人後，已依規定囑託經濟部辦理
      變更登記，經濟部因而於九十八年三月十日辦理登記完畢
      等情，此有經濟部九十八年四月一日經授商字第０九八０
      一０六一七００號函送之羅莎公司九十六年迄今變更登記
      表影本及經濟部商業司公司登記表影像檔資料查詢清單列
      印在卷可稽，參以被告丙○○、被告甲○○於原審選任辯
      護人所提出雙方爭訟多年之臺灣士林地方法院九十二年度
      自字第一四二號刑事裁定及判決、九十二年度自更（一）
      字第五號刑事判決均載明自訴人羅莎公司係設址於「臺北
      縣三重市○○路○段一九二之二號八樓」，足證原審僅因
      自訴人羅莎公司於九十七年九月十六日當時法院裁定之臨
      時管理人鄭新豊於自訴狀上所載之公司地址係「臺北縣樹
      林市○○街○段四十二號」，即於九十八年四月三日以九
      十七年度自字第二二號刑事裁定以自訴人羅莎公司設址於
      「臺北縣樹林市○○街○段四十二號」並命自訴人羅莎公
      司應於收受裁定送達後七日內補正委任自訴代理人，且向
      該址送達顯不合法，另臺灣板橋地方法院既已選任公益立
      場之乙○○會計師為自訴人羅莎公司臨時管理人，復依法
      於九十八年三月十日辦妥變更登記，則此時法院文書之送
      達自應向臨時管理人即乙○○會計師為之，原審未予查明
      ，逕認自訴人羅莎公司設址於「臺北縣樹林市○○街○段
      四十二號」，並向該址送達裁定，命於送達後七日內補正
      委任自訴代理人，嗣復以該裁定已於九十八年四月二十日
      送達自訴人之受僱人，自訴人代表人至遲應於九十八年四
      月二十七日以前再行委任律師為代理人，然迄未委任律師
      提出委任書狀到院為由，不經言詞辯論，而為不受理判決
      之諭知，即嫌速斷。
四、自訴人提起上訴指摘原判決不當，為有理由，應由本院將原
    判決撤銷，發回原審法院，另為適法之判決，並不經言詞辯
    論為之。
據上論斷，應依刑事訴訟法第三百六十九條第一項但書、第三百
七十二條，判決如主文。
中    華    民    國    98    年    9     月    7     日
                  刑事第十八庭審判長法  官  吳鴻章
                                    法  官  周政達
                                    法  官  曾淑華
以上正本證明與原本無異。
不得上訴。
                                    書記官  王增華
中    華    民    國    98    年    9     月    8     日


司法院資訊處製作；財團法人民間司法改革基金會備份。
